臺灣桃園地方法院刑事判決　　　　　　　　　　　　　九十一年度易字第三二二號
　　公　訴　人　臺灣桃園地方法院檢察署檢察官
　　被　　　告　丙○○　男　三.
右列被告因傷害案件，經檢察官提起公訴（九十一年度偵字第七六二號），本院判決
如左︰
    主  文
丙○○無罪。
    理  由
一、公訴意旨略以：被告丙○○與告訴人丁○○乃鄰居，平日感情即不睦，迭生糾紛
    ，嗣於民國九十年七月十八日下午六時許，告訴人途經桃園縣楊梅鎮富岡里十一
    鄰伯公崗一六四號被告住處前，被告因耕地用水問題，將告訴人攔下理論，二人
    因而發生爭執，被告竟基於傷害他人身體之犯意，動手毆打被告，致其受有頭部
    外傷併左前額瘀傷之傷害，因認被告涉有刑法第二百七十七條第一項之普通傷害
    罪嫌。
二、本件公訴人認被告涉有前開犯行，係以告訴人丁○○之指訴、證人甲○○之證述
    及卷附診斷證明書乙紙，為其主要之論據。按犯罪事實應依證據認定之，無證據
    不得推定其犯罪事實，又不能證明被告犯罪者，應諭知無罪之判決，刑事訴訟法
    第一百五十四條、第三百零一條第一項分別定有明文。次按刑事訴訟法上證明之
    資料，無論其為直接證據或間接證據，均須達於通常一般之人均不致於有所懷疑
    ，而得確信其為真實之程度，始得據為有罪之認定，若其關於被告是否犯罪之證
    明未能達此程度，而有合理性懷疑之存在，致使無從形成有罪之確信，根據「罪
    證有疑，利於被告」之證據法則，即不得遽為不利被告之認定，最高法院七十六
    年度台上字第四九八六號判例意旨可供參照。再按告訴人之告訴，本以使被告受
    刑事訴追為目的，故其陳述是否與事實相符，自應調查其他證據，以資審認，茍
    其所為攻擊之詞，尚有瑕疵，則在此瑕疵未予究明以前，即不能遽採為斷罪之基
    礎，此亦有最高法院六十九年台上字第一五三一號判例意旨可供參照。
三、本件訊據被告丙○○堅決否認涉有前開傷害犯行，辯稱：當天是別人將告訴人攔
    下的，其雖有找告訴人理論並出言罵他，但沒有動手打他，雙方只有發生拉扯，
    其怕被告訴人所持之鋤頭打到，就跟他搶鋤頭，告訴人所受之傷害不知是否是因
    他們一群人在搶鋤頭時而造成的等語。經查：
（一）本院就案發情形詢之證人即在場之戊○○、乙○○○（被告之母）、庚○○（
      告訴人之妻）、己○○及甲○○五人之結果得知：
  １、證人戊○○證稱：「（問：九十年七月十八日下午六點時，當時你人在何處？
      ）我在被告丙○○家前面的十字路口處，因我的田水不夠，告訴人是農會小組
      長，他負責看水，我叫他過來，問他說：我沒有說我的田水不夠他為何說我有
      說這件事。他說我有說，我回答他我沒有講。後來被告、告訴人想要打架，丁○○拿鋤頭想要打架，但還沒有打起來時，他太太回來了。就阻止他們二人不
      要打架，丁○○的鋤頭就被他太太拿走了。他們二人並沒有打起來，只是在搶
      鋤頭。我沒有看到丁○○被被人打到，我也沒有看到丙○○有任何揮拳的動作
      。」等語。
  ２、證人乙○○○證稱：「（問：為何搶鋤頭？）戊○○去農田放田水，丁○○說
      戊○○所放的水已經流下去了。」、「（問：如何攔下丁○○？誰去攔下丁○○？）戊○○騎車去把丁○○攔下，丁○○便騎車回來，戊○○質問丁○○放
      水的事情，丁○○說是我叫戊○○去問的，我說沒有。我兒子在旁邊聽到就問
      丁○○為何要罵老人家，結果我們三人就開始搶鋤頭。」、「（問：被告有無
      打丁○○？）沒有。丁○○手拿鋤頭，我兒子是徒手怎麼打他。」、「（問：
      為何要搶鋤頭？）因為丁○○手拿著鋤頭，怕他會拿來打人，所以想把他搶下
      。」、「（問：丁○○是否已經把鋤頭拿起要打人？）沒有。他只是拿著鋤頭
      站在那裡。」等語。
  ３、證人庚○○證稱：「（問：九十年七月十八日傍晚在丙○○住處時，你老公是
      否有與被告發生爭執？）我沒有看到他們是如何發生爭執的。」、「（問：看
      到什麼情形？）我看到丙○○、丁○○及乙○○○三人共同抓著一把鋤頭，站
      在排水溝旁，我不知道他們三人為何會如此，也沒有聽到他們三人說些什麼話
      。」、「（問：你當時如何處理？）我叫他們把鋤頭放下回家，但三人都緊緊
      抓著鋤頭不放，好像在搶一樣，我跟丙○○說聽我的話先把鋤頭放下，他說要
      叫告訴人先放下，他才肯放下。後來我跟他保證他才鬆手。我也叫我老公把鋤
      頭放下，他也接著鬆手。」、「（問：之後有無繼續爭吵？）沒有。」、「（
      問：戊○○當時有無在現場？當時他在做什麼？）我當時看到一位老先生站在
      旁邊，他沒有搶鋤頭。我知道他的名字就是戊○○。當時戊○○站在距離被告
      等三人約三公尺處。」、「（問：證人甲○○有無在現場？）我只大概注意甲○○是坐在耕耘車上，距離他們搶鋤頭約二十公尺。」等語。
  ４、證人己○○證稱：「（問：當時你所看到的情形？）我只記得看到五個人在那
      裡搶鋤頭，包括告訴人夫妻二人及被告，另有一位姓彭的，我不知道還有誰，
      我當時只有聽到證人庚○○叫他們放手，之後，大家放手後就沒有事了。」等
      語。
  ５、證人甲○○證稱：「（問：九十年七月十八日下午六點時，當時你人在何處？
      ）當時我跟告訴人在犁田，因為他要換地方，我就跟他一起走，我們二人相距
      二十公尺左右。走到半路就有人將他擋下，他們就開始吵架，我有看到被告有
      揮拳動作，告訴人就馬上舉起手上的鋤頭要打人，僵持約有幾分鐘，後來就被
      制止，但我沒有實際看到丁○○是否有被打到。」等語。
  ６、綜上，由證人戊○○、乙○○○之前開證述可知，斯時係證人戊○○將告訴人
      攔下以詢問耕地用水問題乙節，告訴人於本院審理中亦不否認當天係被告的母
      親與戊○○二人將其攔下等情，是以，被告所辯「非其將告訴人攔下」等語即
      核與事實相符，首堪認定。次查，前開被告、告訴人及乙○○○間確有因搶奪
      鋤頭而僵持不下，直至證人庚○○出面阻止後，始終止僵局乙節，業據證人戊○○、乙○○○、庚○○、己○○四人，為前開證述在卷，告訴人對其斯時持
      有鋤頭乙節亦不否認，是以斯時確有被告所辯「其怕被告訴人所持之鋤頭打到
      ，就跟他搶鋤頭」等情存在，被告前開所辯，實非子虛，尚可採信。再查，證
      人甲○○之固於本院調查中為前開證述在卷，然其當時並非身處被告與告訴人
      發生爭執之現場，而係坐在距現場約二十公尺處之耕耘車上觀看乙節，業據證
      人甲○○陳述在卷，核與證人庚○○所述相符，因而證人戊○○及被告均認定
      證人甲○○當時並不在現場，則衡諸常情，證人戊○○、乙○○○從頭到尾均
      在被告與告訴人咫尺之處，對於現場究竟如何發生爭執及爭執始末，自當清楚
      目睹，反之，徵諸證人甲○○斯時所在之處，既距現場有二十公尺之遠，其所
      見者亦僅是「被告有揮拳動作」，則證人甲○○當時所見之情景是否確屬被告
      所為「揮拳之動作」，抑或是如被告所辯「用手指著告訴人說為何要罵其母親
      所使用之動作」，即屬可疑，蓋證人甲○○並未實際見到被告揮拳毆打告訴人
      ，因而導致告訴人受傷，是以證人甲○○所證，並不足以作為認定被告確有毆
      打被告犯行之依據。
（二）就告訴人提出之診斷證明書上『病名欄』所載「頭部外傷併左前額瘀傷約四×
      四公分」等語，與告訴人所指訴：遭被告揮拳打傷等語，及被告所辯：沒有動
      手打告訴人，告訴人所受的傷不知是否為搶鋤頭過程中造成的等語互核觀之，
      告訴人所受傷勢乃屬輕微，傷口面積亦僅屬約四×四公分之「瘀傷」，至不明
      顯，前開診斷證明書，僅足證明告訴人當天確有受傷，尚不足作為認定被告確
      涉有上開犯嫌之依據，至為顯然。再者，被告與告訴人等人既有於右揭時地搶
      奪鋤頭之爭執僵局，則核之告訴人所受上開傷害之位置及傷害種類、面積以觀
      ，告訴人所受之傷害，亦有可能是因被告、告訴人及乙○○○等人在前開搶鋤
      頭之過程時因不經意造成之傷害，故被告前開所辯，亦堪採信。
（三）綜上所述，縱被告與告訴人間確有於公訴人指訴之時、地發生爭執，然並無積
      極證據證明被告有何公訴人所指之傷害犯行及故意，證人甲○○之證述復經本
      院為前開不足遽然採信之認定，是以，自難僅憑告訴人之指述及前開診斷證明
      書，而遽為對被告不利之認定，業如前述。揆諸首揭說明，公訴人所舉之證據
      不足以證明被告確有前開犯行；此外，又查無其他積極證據，足認被告確有公
      訴人所指之犯行，不能證明被告犯罪，依法應諭知無罪之判決。
據上論斷，應依刑事訴訟法第三百零一條第一項，判決如主文。
本案經檢察官陳美華到庭執行職務。
中      華      民      國      九十一    年    十二    月    三十一    日
                                  臺灣桃園地方法院刑事第一庭
                                  審判長法  官  吳  爭  奇
                                        法  官  陳  永  來
                                        法  官  胡  芷  瑜
右正本證明與原本無異
如不服本判決書應於送達後十日內向本院提出上訴狀
                                        書記官  劉  晨  輝
中      華      民      國      九十二    年    一      月      六      日
